【裁判字號】    97,上訴,1022
【裁判日期】    970725
【裁判案由】    違反毒品危害防制條例
【裁判全文】
臺灣高等法院高雄分院刑事判決        97年度上訴字第1022號
上  訴  人
即  被  告  甲○○
選任辯護人  張永昌律師
上列上訴人因被告違反毒品危害防制條例案件，不服臺灣高雄地
方法院97年度訴字第340 號中華民國97年3 月28日第一審判決（
起訴案號：臺灣高雄地方法院檢察署96年度偵字第29242 號），
提起上訴，本院判決如下：
    主  文
原判決撤銷。
甲○○持有第一級毒品，處有期徒刑貳年陸月。附表一所示之第
一級毒品海洛因拾參包、附表二所示之第二級毒品甲基安非他命
拾肆包，均沒收銷燬之；前開海洛因之包裝夾鏈袋拾參個、甲基
安非他命包裝夾鏈袋拾肆個、電子磅秤壹臺、研磨海洛因用鐵塊
壹塊、夾鏈袋壹大包、門號0000000000號行動電話壹支（含SIM
卡壹張）、黑色側背包壹個、小皮包貳個，均沒收。
    事  實
一、甲○○明知海洛因、甲基安非他命分屬第一級、第二級毒品
    ，依法不得持有，竟以其所有之門號0000000000號行動電話
    ，與綽號「金妹」之姓名年籍不詳成年女子聯絡，約定以新
    臺幣（下同）50萬元之代價向「金妹」購買第一級毒品海洛
    因及第二級毒品甲基安非他命。雙方達成合意後，甲○○即
    依約於民國96年10月11日晚間10時許，駕駛車號ZW-3335 號
    BMW 廠牌X5型休旅車，至約定地點高雄市鼓山區○○○路10
    09巷某大樓內交易，因而販入並持有附表一所示之第一級毒
    品海洛因13包（驗餘合計淨重71.58 公克、純度37.60 ％、
    純質淨重26.91 公克）及附表二所示之第二級毒品甲基安非
    他命14包（驗餘合計淨重219.5 公克、純度95％、推估純質
    淨重約208.63公克）。嗣因警事前接獲線報，已在附近埋伏
    監控，甲○○於當日晚間11時5 分許，返回停車處開啟車門
    欲上車時，員警隨即上前盤查，甲○○見員警接近，立即將
    其所有隨身所背之黑色側背包丟棄在地並奔跑逃逸，經警追
    緝，在高雄市鼓山區○○○路1009巷口將其逮捕，並在上開
    側背包內發現其所有小皮包2 個（其內分別散裝上開海洛因
    13包、甲基安非他命14包）、其所有電子磅秤1 個、研磨海
    洛因用鐵塊1 個、夾鏈袋1 大包，及其所有握於手中之上開
    門號0000000000號行動電話1 支（含SIM 卡1 張）等物品，
    而查獲上情。
二、案經高雄市政府警察局移送臺灣高雄地方法院檢察署檢察官
    偵查起訴。
    理  由
一、上開事實，業據被告甲○○坦承不諱，並供稱：扣案之海洛
    因及甲基安非他命是預備供自己施用，無販賣之意圖等語。
    經查：
  (一)被告於前揭時、地，以其所有門號0000000000號行動電話，
    與綽號「金妹」之姓名年籍不詳成年女子聯絡，約定以50萬
    元之代價購買海洛因及甲基安非他命，於達成合意後，即依
    約駕駛上開BMW X5休旅車，前往上址約定地點付款販入如附
    表一、二所示之海洛因及甲基安非他命，於離開大樓後，旋
    為警攔檢查獲，經警扣得上開毒品及如事實欄所示之其他物
    品等情，業據被告供承不諱，核與證人即查獲本案之員警乙
    ○○於原審證述之情節相符（原審卷第125-133 頁），並有
    查獲現場及扣案物品之照片10張在卷可稽（警卷第30-35 、
    43頁），及海洛因毒品共13包、疑似甲基安非他命毒品共14
    包、電子磅秤1 個、研磨海洛因用之鐵塊1 個、夾鏈袋1 大
    包，及門號0000000000號行動電話1 支（含SIM 卡1 張）扣
    案可憑（警卷第17-21 頁）。上開扣案之毒品經檢驗結果，
    其中13包為第一級毒品海洛因（驗餘合計淨重71.58 公克、
    空包裝總重8.37公克、純度37.60 ％、純質淨重26.91 公克
    ），另14包為第二級毒品甲基安非他命（驗前總毛重227.26
    公克、空包裝總重7.64公克，抽驗毛重39公克其中1 包結果
    ：淨重37.22 公克，取0.12公克鑑定用罄，餘37.10 公克，
    驗出第二級毒品甲基安非他命成分，純度95％，推估全部14
    包總純質凈重208.63公克）等情，有法務部調查局96年11月
    26日調科壹字第09623079820 號鑑定書、內政部警政署刑事
    警察局96年11月8 日刑鑑字第0960162942號鑑定書在卷可參
    （偵卷第31、35頁），此部分事實，應屬可信。
  (二)被告於警偵詢、原審及本院均供述其購入扣案之海洛因及甲
    基安非他命係為供自己施用等情。其於警詢中供稱：我平均
    1 個半小時施用海洛因毒品1 次，每次施用數量10公克，甲
    基安非他命亦每1 個半小時施用1 次，每次施用數量5 、6
    公克，我將海洛因分裝為每包2 公克、甲基安非他命分裝為
    每包3.8 公克，是為控制施用量，而在「金妹」處當場分裝
    ，電子磅秤則用於當場確認數量，以免被騙等語 (見警卷第
    8-13頁)。 嗣於原審則供稱：我每1 個半小時即需施用海洛
    因及甲基安非他命各1 次，海洛因每次施用半錢半（即0.93
    75公克），每次施用完海洛因後即需施用甲基安非他命，否
    則會想睡覺，甲基安非他命每次剝取1 塊放入吸食器燒烤施
    用，每次大概施用0.5 、0.6 公克，該用量已有半年之久云
    云 (見原審卷第115-117 、137 頁)。 按海洛係對於中樞神
    經系統產生抑制作用，使用後有麻醉、短暫欣快感、遲鈍、
    昏眩、減緩呼吸等效果；甲基安非他命則屬中樞神經興奮劑
    ，具有提神、產生欣快感等作用，慣用者會產生強烈的心理
    依賴性，並因精神錯亂而有暴力傾向，甚而導致精神分裂及
    腦神經系統的損壞施用過量均能致死。又正常人之海洛因一
    般接受劑量為每4 小時施用5 至10毫克（0.005 至0.01公克
    ），甲基安非他命每日正常使用量則為2.5 毫克至25毫克（
    0.0025至0.025 公克），此為審判實務所周知（司法院94年
    12月編印法官辦理刑事案件參考手冊〈一〉─毒品為防制條
    例部分第308-313 頁參照）。如依被告於警詢中所稱：每1.
    5 小時施用海洛因10公克、甲基安非他命5 、6 公克等語，
    扣除睡眠時間8 小時後推算，其每4 小時即施用海洛因26.6
    7 公克，為正常值之5,33 4至2,667 倍；每日施用甲基安非
    他命53.3至64公克，為正常值之2,132 至25,600倍。另依其
    於原審審理中所辯：每次施用海洛因半錢之半（即0.9375公
    克）、甲基安非他命每次0.5 、0.6 公克，扣除每日睡眠8
    小時後推算，其每4 小時施用海洛因2.5 公克，為正常值之
    500 至250 倍；每日施用甲基安非他命5.3 至6.4 公克，為
    正常值之212 至2,560 倍。縱因個人體質或施用密度而提高
    耐受度，亦無可能耐受200 乃至2,000 餘倍數量之理，所辯
    顯屬虛偽，應係因遭查獲鉅額毒品，而故意誇大其施用量，
    以圖自圓其說。如依一般正常施用量計算，被告購入之海洛
    因驗餘合計淨重71.58 公克、甲基安非他命驗前合計淨重21
    9.62公克計算，所購入之海洛因足供正常一般人施用3,579
    至1,789 日（即71.58 ÷0.02、0.04）；甲基安非他命則足
    供正常一般人施用87,848至8,784 日（219. 62 ÷0.0025、
    0.025） 。被告一次購入足供一般正常人施用4.9 至9.8 年
    之海洛因；及足供一般正常人施用24至240 年之甲基安非他
    命。準此，被告供稱扣案之毒品全部係供自己施用云云，顯
    然違反常情，尚難採信。
  (三)扣案海洛因之純度為37.60 ％、純質淨重達26.91 公克；甲
    基安非他命之純度更高達95％，總純質凈重亦達208.63公克
    ，此有前開法務部調查局及內政部警政署刑事警察局出具之
    鑑定書可稽，按諸一般常情，該扣案之毒品可摻入葡萄糖、
    其他粉末或晶體加以稀釋以增加重量。再扣案如附表一、二
    所示之海洛因13包及甲基安非他命14包，毛重並非全然一致
    。而扣案之空夾鏈袋1 大包當中，分有3 種以上之尺寸，則
    經證人乙○○於原審證述甚詳（原審卷第130 頁）。以上各
    情，核與施用毒品者持有毒品供自己施用之常態，不盡相符
    。被告所辯扣案之海洛因及甲基安非他命係預備供自己施用
    云云，雖有可議。惟被告是否基於營利之意圖而販入扣案之
    海洛因及甲基安非他命，仍須積極之證據以資證明，殊難因
    被告所辯不可採信，即認定被告必然係基於販賣之犯意而購
    入扣案之毒品。證人即員警乙○○於原審及本院雖均證述：
    我們是接獲檢舉，說有一名綽號「瑞仔」之人，會開一部車
    號ZW-3335 號車，到大順一路販賣毒品，我們做完檢舉筆錄
    後，經初步查證，根據車籍、戶籍資料查出被告，我們就到
    大順路現場埋伏等語 (見原審卷第124-125 頁，本院卷第75
    頁)。 惟據秘密證人A1於警詢中指述：我於96年9 月初，我
    朋友叫我帶他至高雄市○○○路某棟大樓找朋友聊天，在聊
    天時，現場有一位，問我朋友有沒有需要「硬的」，我朋友
    說不需要，他說他貨源充足，有需要可以找他，我事後問我
    朋友「硬的」是什麼，我朋友說是指毒品安非他命，「瑞仔
    」平時駕駛一輛車號ZW-3335 號BMW 牌X5型車輛等語 (見原
    審卷第145 、146 頁)觀 之。秘密證人A1並未明確指訴被告
    有販賣海洛因或甲基安非他命犯行，而其證述：「瑞仔」說
    他貨源充足，有需要可以找他云云，究竟何所指，係無償提
    供、調借或販賣? 語意不明。由上開證人乙○○及秘密證人
    A1之證詞，尚無法積極證明被告有販賣第一級毒品海洛因及
    第二級毒品甲基安非他命之犯意及行為。
  (四)被告為警查獲時，經警扣得門號0000000000、0000000000、
    0000000000號行動電話3 支，惟警方並未經由該3 支行動電
    話查獲任何有關被告販賣海洛因或甲基安非他命之通訊監察
    紀錄，自難以被告購入並持有大量之海洛因及甲基安非他命
    ，遽定被告販賣毒品罪名。又被告購入扣案毒品之資金50萬
    元來源如何，核與判斷被告是否基於販賣之意圖而購入扣案
    之毒品，並無必然之關係，本院不予論述。
  (五)綜上所述，被告前開所辯，雖無可採。惟本件並無積極證據
    足資證明被告係基於販賣牟利之意圖購入扣案之海洛因及甲
    基安非他命，則被告購入並持有大量海洛因及甲基安非他命
    ，除部分少量供己施用，應屬合理之推論外，其餘大量之毒
    品，被告係意圖供販賣或轉讓或其他原因，尚乏確切之證據
    足以證明。因此之故，本件依卷內證據所示，僅能證明被告
    確有持有第一級毒品海洛因及第二級毒品甲基安非他命犯行
    。公訴人認被告係基於販賣牟利之意圖而購入扣案之海洛因
    及甲基安非他命云云，尚難遽予認定。本件事證明確，被告
    持有第一級毒品、第二級毒品之犯行洵堪認定。
二、核被告所為，係犯毒品危害防制條例第11條第1 項之持有第
    一級毒品罪、同條第2 項之持有第二級毒品罪。被告同時同
    地一次販入並持有第一級毒品海洛因、第二級毒品甲基安非
    他命，屬一行為觸犯數個持有毒品罪名，屬想像競合犯，應
    依刑法第55條規定，從一重之持有第一級毒品罪處斷。公訴
    人認被告係犯毒品危害防制條例第4 條第1 項、第2 項之販
    賣第一級、第二級毒品罪，尚有未合，惟其基本社會事實相
    同，本院自得予以審判，並變更起訴法條。查被告持有第一
    級毒品海洛因之數量在淨重五公克以上，持有第二級毒品甲
    基安非他命之數量在淨重10公克以上，超過行政院發布之「
    轉讓、持有毒品加重其刑之數量標準」第2 條規定，應依毒
    品危害防治條例第11條第4項規定加重其刑。
三、被告犯罪事證明確，原審法院予以論罪科刑，固非無見。惟
    查：原判決認被告係意圖營利而販入第一級、第二級毒品，
    犯毒品危害防制條例第4 條第1 項、第2 項之販賣第一級、
    第二級毒品罪，認事用法尚有未恰。被告上訴意旨否認販賣
    犯行並指摘原判決不當，為有理由，自應由本院將原判決撤
    銷改判。爰審酌被告染有施用海洛因及甲基安非他命惡習，
    此有高雄市立凱旋醫院尿液檢驗報告在卷可稽（偵卷第4 頁
    ），有多次違反肅清煙毒條例、毒品危害防制條例前科，此
    有臺灣高等法院被告前案紀錄表可憑，素行不佳，本件持有
    第一級毒品及第二級毒品之數量甚鉅，若流入市面，對社會
    造成之危害不容小覤，犯罪情節非輕等一切情狀，量處如主
    文第2 項所示之刑，以資儆懲。扣案如附表一所示第一級毒
    品海洛因13包、如附表二所示之第二級毒品甲基安非他命14
    包，均應依毒品危害防制條例第18條第1 項前段沒收銷燬之
    。前開毒品外包裝袋共27個、電子磅秤1 臺、研磨海洛因用
    鐵塊1 塊、門號0000000000號行動電話1 支（含SIM 卡1 張
    ）、黑色側背包1 個、小皮包2 個，均屬被告所有供本件犯
    罪所用之物（SIM 卡經電信業者交付申請人使用後，依交易
    習慣即屬使用人所有，不再收回），業據其供明在卷（原審
    卷第134 頁），另扣案之夾鏈袋1 大包，亦據被告自承為其
    所有，且經本院認定係預備供分裝毒品所用，均應依刑法第
    38條第1 項第2 款規定宣告沒收。至扣案摻有毒品之香菸4
    支、現金9 萬1,900 元、門號0000000000號、0000000000號
    行動電話各1 支，並無證據足認與本件持有毒品犯罪有關，
    爰均不予宣告沒收，附此敘明。
據上論結，應依刑事訴訟法第369 條第1 項前段、第364 條、第
299 條第1 項前段、第300 條，毒品危害防制條例第11條第1 項
、第2 項、第4 項、第18條第1 項前段，刑法第11條、第55條、
第38條第1 項第2 款，判決如主文。
本案經檢察官陳建年到庭執行職務。
中    華    民    國    97    年    7     月    25    日
                  刑事第九庭    審判長法  官  莊秋桃
                                      法  官  裕斗
                                      法  官  范惠瑩
以上正本證明與原本無異。
被告不得上訴。
檢察官如不服本判決應於收受本判決後10日內向本院提出上訴書
狀，其未敘述上訴理由者，並得於提起上訴後10日內向本院補提
理由書狀（均須按他造當事人之人數附繕本）「切勿逕送上級法
院」。
中    華    民    國    97    年    7     月    25    日
                                      書記官  吳華榮
附錄本件判決論罪科刑法條：
毒品危害防制條例第11條第1項
持有第一級毒品者，處 3 年以下有期徒刑、拘役或新臺幣 5 萬
元以下罰金。
附表一（扣案第一級毒品海洛因13包）：
┌──┬──────┬──┬─────┬─────────┐
│編號│扣案物品名稱│數量│毛重／公克│       備註       │
├──┼──────┼──┼─────┼─────────┤
│ 1  │海洛因      │1 包│   39     │驗餘合計淨重71.58 │
├──┼──────┼──┼─────┤公克、空包裝總重8.│
│ 2  │海洛因      │1 包│   19.7   │37公克、純度37.60 │
├──┼──────┼──┼─────┤％、純質淨重26.91 │
│ 3  │海洛因      │1 包│   1.6    │公克（法務部調查局│
├──┼──────┼──┼─────┤96年11月26日調科壹│
│ 4  │海洛因      │1 包│   0.7    │字第09623079820 號│
├──┼──────┼──┼─────┤鑑定書，偵卷第31頁│
│ 5  │海洛因      │1 包│   2.0    │）。              │
├──┼──────┼──┼─────┤                  │
│ 6  │海洛因      │1 包│   2.0    │                  │
├──┼──────┼──┼─────┤                  │
│ 7  │海洛因      │1 包│   1.9    │                  │
├──┼──────┼──┼─────┤                  │
│ 8  │海洛因      │1 包│   1.9    │                  │
├──┼──────┼──┼─────┤                  │
│ 9  │海洛因      │1 包│   2.0    │                  │
├──┼──────┼──┼─────┤                  │
│ 10 │海洛因      │1 包│   2.0    │                  │
├──┼──────┼──┼─────┤                  │
│ 11 │海洛因      │1 包│   2.0    │                  │
├──┼──────┼──┼─────┤                  │
│ 12 │海洛因      │1 包│   2.0    │                  │
├──┼──────┼──┼─────┤                  │
│ 13 │海洛因      │1 包│   2.0    │                  │
└──┴──────┴──┴─────┴─────────┘
附表二（扣案第二級毒品甲基安非他命14包）：
┌──┬──────┬──┬─────┬─────────┐
│編號│扣案物品名稱│數量│毛重／公克│       備註       │
├──┼──────┼──┼─────┼─────────┤
│ 1  │甲基安非他命│1 包│   39     │驗前總毛重227.26公│
├──┼──────┼──┼─────┤克、空包裝總重7.64│
│ 2  │甲基安非他命│1 包│   39     │公克。抽驗毛重39公│
├──┼──────┼──┼─────┤克其中1 包結果：  │
│ 3  │甲基安非他命│1 包│   38.9   │淨重37.22 公克，取│
├──┼──────┼──┼─────┤0.12公克鑑定用罄，│
│ 4  │甲基安非他命│1 包│   39     │餘37.10 公克，驗出│
├──┼──────┼──┼─────┤第二級毒品甲基安非│
│ 5  │甲基安非他命│1 包│   39     │他命成分，純度95％│
├──┼──────┼──┼─────┤，推估全部14包總純│
│ 6  │甲基安非他命│1 包│   1.8    │質凈重208.63公克（│
├──┼──────┼──┼─────┤內政部警政署刑事警│
│ 7  │甲基安非他命│1 包│   8.2    │察局96年11月8 日刑│
├──┼──────┼──┼─────┤鑑字第0960162942號│
│ 8  │甲基安非他命│1 包│   3.8    │鑑定書，偵卷第35頁│
├──┼──────┼──┼─────┤）。              │
│ 9  │甲基安非他命│1 包│   3.8    │                  │
├──┼──────┼──┼─────┤                  │
│ 10 │甲基安非他命│1 包│   3.8    │                  │
├──┼──────┼──┼─────┤                  │
│ 11 │甲基安非他命│1 包│   3.8    │                  │
├──┼──────┼──┼─────┤                  │
│ 12 │甲基安非他命│1 包│   3.8    │                  │
├──┼──────┼──┼─────┤                  │
│ 13 │甲基安非他命│1 包│   3.8    │                  │
├──┼──────┼──┼─────┤                  │
│ 14 │甲基安非他命│1 包│   3.8    │                  │
└──┴──────┴──┴─────┴─────────┘


司法院資訊處製作；財團法人民間司法改革基金會備份。
